【裁判字號】    98,交聲,388
【裁判日期】    981030
【裁判案由】    違反道路交通管理處罰條例聲明異議
【裁判全文】
臺灣新竹地方法院交通事件裁定         98年度交聲字第388號
移送機關即
原處分機關  交通部公路總局新竹區監理所新竹市監理站
異  議  人
即受處分人  甲○○
上列異議人即受處分人因違反道路交通管理處罰條例案件，對於
交通部公路總局新竹區監理所新竹市監理站中華民國98年6 月6
日竹監新四字第裁51－E00000000 號違反道路交通管理事件裁決
書處分，聲明異議，本院裁定如下：
    主  文
原處分撤銷。
甲○○不罰。
    理  由
一、原處分意旨略以：異議人所有車牌號碼5310-HM 號自用小客
    車於民國98年5 月1 日10時1 分，在新竹市○○路750 號，
    經警舉發「在設有禁止停車標線之處所停車」之違規行為，
    爰依道路交通管理處罰條例第56條第1 項第4 款之規定，處
    罰鍰新臺幣（下同）900 元。
二、聲明異議意旨略以：伊所有車牌號碼5310-HM 號自用小客車
    於98年5 月1 日確有停放在育賢國中圍牆旁即新竹市○○路
    750 號之黃線路段，而遭警舉發、拖吊。但該路段市政府交
    通局已架設號牌告示「國訂假日除外」，而所謂「國訂假日
    」應包括5 月1 日勞動節，故該路段上開時間應可停車等語
    ，爰依法聲明異議。
三、按標誌、標線、號誌之設置、養護及號誌之運轉，由主管機
    關依其管轄辦理之；所稱主管機關，指公路主管機關、市區
    道路主管機關及警察機關，道路交通標誌標線號誌設置規則
    第4 條第1 項、第5 條分別定有明文。又按禁止停車線，用
    以指示禁止停車路段，以劃設於道路緣石正面及頂面為原則
    ；本標線為黃實線，本標線禁止時間為每日上午7 時至晚間
    8 時，如有延長或縮短之必要時，應以標誌及附牌標示之。
    設有禁止停車標誌、標線之處所不得停車。汽車駕駛人停車
    時，在設有禁止停車標誌、標線之處所停車，處新臺幣（下
    同）600 元以上1,200 元以下罰鍰，此為道路交通標誌標線
    號誌設置規則第168 條、道路交通安全規則第112 條第1 項
    第4 款、道路交通管理處罰條例第56條第1 項第4 款分別訂
    有明文。
四、經查：
（一）禁止停車標誌「禁２５」，用以告示不得停放車輛。但臨
      時停車不受限制。設於禁停路段。已設有禁止停車標線者
      ，得免設之。本標誌僅用標準型一種，並需加設附牌。附
      牌為白底黑字及黑色細邊，上半部說明禁停時間，下半部
      說明禁停範圍或以箭頭指示禁停路段。設於起點者，箭頭
      向左；設於終點者，箭頭向右；禁停路段過長者，中間得
      增設一面，箭頭為雙向。禁止停車線，用以指示禁止停車
      路段，以劃設於道路緣石正面及頂面為原則，無緣石之道
      路得標繪於路面上，距路面邊緣以30公分為度。本標線為
      黃實線，線寬除設於緣石正面者以緣石高度為準外，其餘
      皆為10公分。本標線禁止時間為每日上午7 時至晚間8 時
      ，如有延長或縮短之必要時，應以標誌及附牌標示之，道
      路交通標誌標線號誌設置規則第78條、第168 條第1 項、
      第2 項、第4 項分別定有明文。換言之，就地面標線繪設
      黃色實線路段，原則上於上午7 時至晚間8 時禁止停車，
      僅例外以標誌及附牌標示之情形，於上午7 時至晚間8 時
      縮短禁止時間，開放得以停車路段。
（二）查異議人即受處分人甲○○於98年5 月1 日上午10時01分
      許，將所有之車牌號碼5310-HM 號自用小客車停放於員警
      舉發地點，而當時該處地面所繪標線係「黃色實線」之事
      實，此為異議人所不否認，並有新竹市政府警察局中山分
      局98年10月6 竹北市警交字第0980034493號函暨所附本件
      交通違規事件舉發照片4 張（見本院卷第30至32頁）在卷
      足憑。另查異議人停放車輛之處路旁設有禁止停車標誌，
      並加設附牌記載「7 ：00～18：30星期一至星期五（國訂
      假日除外）」，有前揭新竹市警察局函文及所附之照片4
      張可憑，上開標誌牌之附牌上半部明確標示說明禁停時間
      為國訂假日除外之星期一至星期五之上午7 時至晚間6 時
      30分，是雖以異議人停放車輛當時路邊係標示黃色實線，
      而依道路交通標誌標線號誌設置規則第168 條第4 項原則
      上禁停時間為上午7 時至晚間8 時，但同條項後段例外規
      定有延長或縮短之必要時，而以標誌及附牌標示時，得排
      除前項原則規定。而關於標誌、標線、號誌之設置、養護
      及號誌之運轉，係由主管機關依其管轄辦理之，而所稱主
      管機關，則指公路主管機關、市區道路主管機關及警察機
      關，道路交通標誌標線號誌設置規則第4 條第1 項、第5
      條分別訂有明文，而新竹市政府於禁止停車標誌之附牌所
      註明之「國訂假日」，係指凡經中央機關即人事行政局公
      布之週末假日、放假之紀念日及民俗節日、特定節日、補
      假、調整放假等，其中亦包括5 月1 日勞動節日等情，有
      新竹市政府98年8 月19日府交管字第0980086097號函在卷
      足憑（見本院卷第25頁），是本件異議人停放車輛之處已
      有上開標誌牌指示限於國訂假日除外之星期一至星期五之
      上午7 時至晚間6 時30分止之時段禁止停車，而5 月1 日
      勞動節亦屬國訂假日，可認已有例外縮短禁停之標示，而
      異議人善意信賴行政主管機關所繪製之標誌，於禁停時間
      以外之時間，將車輛停放於該處，即認異議人依上開標誌
      有合理期待該處於其停放時間可合法臨時停車，而無違規
      停車之故意，其停車即無違規之情事，是以異議人前開辯
      解，核有理由，堪予採信。
（三）至原處分機關雖依據新竹市警察局98年5 月25日竹市警交
      字第0980017468號函文，認異議人確實將上開車輛停放在
      禁止停車處所，故原舉發單位依法取締拖吊並無違誤等情
      ，然細閱上開新竹市警察局98年5 月25日竹市警交字第09
      80017468號函文，係以人事行政局網站公布之5 月1 日係
      屬特定節日而非國訂假日，據此認定異議人係在黃線禁止
      停車路段違規停車，有該函文影本1 份在卷可參（見本院
      卷第19頁），然依據紀念日及節日實施辦法第5 條第1項
      第5 款規定，5 月1 日為勞動節，但該辦法並無「國訂假
      日」乙詞，有交通部98年9 月11日交路字第0980049001號
      函及行政院人事行政局98年6 月1 日局考字第9098001427
      5 號函各1 份在卷足稽（見本院卷第27頁、第7 頁），且
      依據人事行政局所公布之中華民國98年政府行政機關辦公
      日曆表所載，亦僅分有「星期六、星期日」、「放假之紀
      念日及民俗節日」、「特定節日」、「補假」、「調整放
      假日」「補行上班日」，有行政院人事行政局網路列印行
      政機關辦公日曆表附卷可參（見本院卷第33至36頁），顯
      見行政院人事行政局並未定義何者屬於「國訂假日」，且
      該局亦非上開標線標誌號誌之主管機關，故原處分機關以
      人事行政局網站所公布之5 月1 日係屬特定節日為由，而
      認該日非國訂假日，據此認定異議人係在黃線禁止停車路
      段違規停車，難認可採。原處分機關未予詳查，遽認異議
      人有「在設有禁止停車標線之處所停車」之違規，而予裁
      罰，即有可議之處。
五、綜上所述，本院因認異議人之異議為有理由，爰依法撤銷原
    處分，並另為異議人不罰之諭知，以資適法。
六、據上論斷，依道路交通案件處理辦法第20條前段，裁定如主
    文。
中    華    民    國    98    年    10    月    30    日
                  交通法庭法  官  林佑珊
以上正本證明與原本無異。
如不服本裁定，應於裁定送達後5日內向本院提出抗告狀。
中    華    民    國    98    年    10    月    30    日
                          書記官  蕭惠婷


司法院資訊處製作；財團法人民間司法改革基金會備份。
